【裁判字號】    89,易,1882
【裁判日期】    890911
【裁判案由】    違反著作權法
【裁判全文】
臺灣臺中地方法院刑事判決                        八十九年度易字第一八八二號
    公  訴  人  臺灣臺中地方法院檢察署檢察官
    被      告  丙○○
右列被告因違反著作權法案件，經檢察官提起公訴（八十八年度偵字第二三八五二號
），本院判決如左：
    主      文
丙○○連續擅自以公開上映之方法侵害他人之著作財產權，處有期徒刑月，如易科
罰金以佰元折算壹日。
扣案之家錄影帶伍捲、點歌單貳張，均沒收。
    事      實
一、丙○○為設在台中市○○○路○段十六號三樓之二「麗晶之夜卡拉ＯＫ」店之負
    責人，該卡拉ＯＫ店之錄影帶均由綺麗視聽量販店授權提供使用，詎丙○○明知
    「你我相逢」、「無人熟識」、「等待舞伴」、「愛不對人」及「秋雨彼一眠」
    五首歌曲錄影帶之原授權使用期限已屆滿，且該五首歌曲之視聽著作財產權已由
    甲○○○股份有限公司（以下簡稱啟航公司）於民國八十八年八月一日，經點將
    股份有限公司專屬授權而取得，期限至八十九年九月三十日止，竟未經啟航公司
    同意，基於概括之犯意，自啟航公司取得著作權之日起，仍擅自在前揭「麗晶之
    夜卡拉ＯＫ」店內，將前開五首歌曲之家用版錄影帶，供不特定之顧客點唱，而
    以公開上映之方法侵害啟航公司之著作財產權。嗣於八十八年十一月十一日下午
    五時四十分許，為啟航公司職員會同警員持搜索票在前揭地點，查扣得前開五首
    歌曲之家用錄影帶各一捲及點歌單二張。
二、案經啟航公司訴由台中市警察局第二分局報請臺灣台中地方法院檢察署檢察官偵
    查起訴。
    理      由
一、訊據被告丙○○矢口否認右揭犯行，辯稱：其不知道系爭五首歌曲之著作權為啟
    航公司所有，啟航公司受讓取得著作權時，應該以書面通知其付費換帶，且其亦
    未接獲任何通知原錄影帶使用權已屆期，扣案之五捲錄影帶已經沒有在使用，而
    放在播放室的角落，搜索當日並無客人點唱，並無證據證明其有公開上映該五捲
    錄影帶云云。然查：
(一)、右揭犯罪事實業據被害人啟航公司之代理人丁○○、陳敏華及戊○○分別於警訊
    、偵查中及本院審理時指訴綦詳，並有授權書影本一份、行政院新聞局錄影節目
    審查合格證明書影本四份、照片十四張、統一發票影本一張、啟航公司報刊聲明
    啟事影本二份附於偵查卷可稽，復有扣案之錄影帶五捲及點歌單二張可資佐證。
    系爭五首歌曲均名列被告「麗晶之夜卡拉ＯＫ」店之點歌單內，且依卷附照片所
    示，扣案之五捲錄影帶係依序編號，與其他錄影帶同放在該卡拉ＯＫ店之播放室
    內架子上，顯然仍在提供給顧客點唱之列，核與「麗晶之夜卡拉ＯＫ店」之職員
    蔡文琴於警訊時供稱：「（錄影帶的用途？）是供不特定客人點唱消費的」、「
    （家用錄影帶放置何處？）是放置在ＤＪ室內」、「（所查扣的家用錄影帶是否
    能使用？）均有畫面及聲音是正常的」等情相符，是被告辯稱扣案之五捲錄影帶
    已無提供點唱云云，自不足採。
(二)、證人乙○○於偵查中證稱：「（是否任職過綺麗公司？）是，八十八年三月離職
    。」、「（綺麗公司對已屆期限之伴唱帶是否會各別通知商家？）除點將公司以
    外的公司，與我們公司簽約二年後期滿，我們會自動換貼成黃標，以後便無償使
    用，但點將公司．．商家訂購伴唱帶二年期滿後，商家需再付每支二百元帶子，
    再由我們交付貼上黃標的全新帶子。」、「啟航公司只會刊登報紙說點將公司的
    權利已由啟航公司取得，各店家不得再逕行使用，且我們代理商有通知業務員告
    知各店家有關前開贖回情況」、「我不認識丙○○，但我有通知ＤＪ、股東及主
    任，共通知四次，但他們拒絕換帶子」等語，於本院審理時亦證稱確有通知被告
    卡拉ＯＫ店內之ＤＪ及主任等語，足見證人乙○○雖未直接告知被告支付價金更
    換錄影帶之事，然確已將該一情告知被告經營之卡拉ＯＫ店內之人員，且被告店
    內使用之錄影帶是否經合法授權，事涉卡拉ＯＫ店是否合法經營，亦每涉及鉅額
    之損害賠償糾葛，當為店家所最關心者，該店職員應無不轉達告知被告前情之理
    ，故被告辯稱其未獲通知需另付費換帶云云，亦不足採。
(三)、綜上所述，被告之所辯無非事後卸責之詞，不足採信，事證明確，其犯行洵堪認
    定。
二、核被告所為，係犯著作權法第九十二條之擅自以公開上映之方法侵害他人之著作
    財產罪。被告先後多次犯行，時間緊接，犯罪構成要件相同，顯係基於概括之犯
    意反覆為之，應依刑法第五十六條之規定論以一罪，並依法加重其刑。爰審酌被
    告犯罪之動機、目的、手段、其品性及智識程度、犯罪所生之危害及其犯罪後之
    態度等一切情狀，量處如主文所示之刑，並諭知易科罰金之折算標準。扣案之五
    捲錄影帶及點歌單二張，係被告所有供犯罪所用之物，此據被告於本院審理時供
    述明確，爰依刑法第三十八條第一項第二款之規定宣告沒收。
三、公訴人另以被告丙○○係自八十八年三月十五日起，迄同年七月三十一日止，亦
    基於概括之犯意，在「麗晶之夜卡拉ＯＫ店」內，將前揭五首歌曲之家用版錄影
    帶，供不特定客戶點唱而公開上映給客戶觀賞，因認被告丙○○此部分行為亦涉
    有違反著作權法第九十二條之罪嫌云云。惟查：啟航公司係於八十八年八月一日
    始由點將唱片股份有限公司取得系爭五首歌曲之專屬授權，授權期限自八十八年
    八月一日起至八十九年九月三十日止，此有授權書在卷可稽，是縱使被告丙○○
    於八十八年三月十五日起至同年七月三十一日止，有以公開上映之方法侵害系爭
    五首歌曲之著作財產權，啟航公司並非被害人，其自不得提出告訴，是啟航公司
    就此部分之告訴自不合法，公訴人就此部分提起公訴，其程序顯然違背規定，原
    應依法為不受理判決之諭知，惟公訴人以此部分與被告所犯前開有罪部分有連續
    犯裁判上一罪之關係，在審判上不可分，爰不另為無罪之判決。
據上論斷，應依刑事訴訟法第二百九十九條第一項前段、著作權法第九十二條、刑法
第十一條前段、第五十六條、第四十一條、第三十八條第一項第二款、罰金罰鍰提高
標準條例第二條，判決如主文。
本案經檢察官簡文鎮到庭執行職務。
中      華      民      國      八十九    年      九    月十一    日
                                      臺灣台中地方法院刑事第七庭
                                          法  官  簡  源  希
右正本證明與原本無異。
如不服本判決，應於判決送達後十日內向本院提出上訴狀，上訴於臺灣高等法院臺中
分院( 須附繕本 )。
                                          書記官
中      華      民      國      八十九    年      九    月      十一    日
附錄論罪科刑法條全文：
著作權法第九十二條
擅自以公開口述、公開播送、公開上映、公開演出、公開展示、改作、編輯或出租之
方法侵害他人之著作財產權者，處三年以下有期徒刑，得併科新台幣十五萬元以下罰
金。


司法院資訊處製作；財團法人民間司法改革基金會備份。
